【裁判字號】    90,上,2
【裁判日期】    900417
【裁判案由】    確認抵押權登記
【裁判全文】
臺灣高等法院臺中分院民事判決  九十年度上字第二號
上  訴  人  臺中商業銀行股份有限公司
法定代理人  蔡裕芳
訴訟代理人  張閎翔
被 上 訴人  甲○○
訴訟代理人  謝萬生律師
右當事人間請求確認抵押權登記事件，上訴人對於中華民國八十九年十一月二十四日
臺灣臺中地方法院八十九年度訴字第三八六一號第一審判決提起上訴，本院判決如左
：
    主      文
原判決關於確認上訴人與被上訴人就坐落台中縣大雅鄉○○段五六一地號土地，以台
中縣雅潭地政事務所豐登字第一一五七八一號收件，民國八十三年四月二十二日所為
登記本金最高限額新台幣壹億元之抵押權所擔保之債權不存在部分，暨除確定部分外
訴訟費用之裁判均廢棄。
右開廢棄部分，被上訴人在第一審之訴駁回。
第一（除確定部分外）、二審訴訟費用由被上訴人負擔。
    事      實
甲、上訴人方面：
一、聲明：求為判決：(一)原判決廢棄。(二)駁回被上訴人在第一審之訴。(三)第一、二審
    訴訟費用由被上訴人負擔。
二、陳述：除與原判決記載相同者，茲引用之外，補稱：
  (一)本案原審於判決於其判決理由中，其第三項之(一)理由內即已說明：「故債權人如
    以定型化契約約定抵押權所擔保債權之範圍及於債務人將來或現在所發生之一切
    債務，如系爭抵押權所擔保債務係基於特定業務而發生，應可認為債權人與債務
    人間係就特定債務之清償訂立抵押權契約，其效力優於債權人片面制定之定型化
    契約一般條款。」此即已承認，上訴人（以下簡稱本行）於設定系爭最高限額抵
    押權之附件「其他約定事項」，其條款之效力應「優於債權人片面制定之定型化
    契約一般條款」。則因該「其他約定事項」第一條即已約定，本件所設定之最高
    限額抵押權，其擔保範圍包括對貴行過去、現在及將來所負之‧‧‧借款、‧‧
    ‧保證等以及其他一切債務，本項約定條款本行於原審歷次庭訊及答辯狀等，均
    一再強調並舉證就該約定條款確已符合最高法院及學者間對最高限額抵押權，其
    擔保範圍之解釋。然原審於判決理由第三項之(二)理由內，卻以「倘認此項約款，
    可及於上訴人與張志憲八十三年十月一日已發生之債務，無異使提供抵押物之被
    上訴人『承受額外之負擔』，並使上訴人可就上開已有連帶債務人及擔保品之借
    款債權，『獲得額外之保障』‧‧‧，基於有償契約風險分配及平等互惠原則，
    尚不及於上開借款債權。」據以判決本行敗訴。原審既先予以承認本行之「其他
    約定事項」效力，則對被上訴人張志憲於抵押權設定前所發生之債權，應包括於
    系爭最高限額抵押權擔保範圍內。既然如此，原審又何以，以「使提供抵押物之
    被上訴人『承受額外之負擔』」、使上訴人『獲得額外之保障』等原因，認該約
    定條款無效。原審判決理由矛盾，依民事訴訟法第四六九條第六款規定，其判決
    當然違背法令，應予以廢棄。
  (二)被上訴人於原審庭訊中一再陳述，對於最高限額抵押權所擔保之範圍，認本行之
    抵押權設定契約所附『其他約定事項』第一條之記載有違消費者保護法、公平交
    易法及民法等規定。按消費者係指以消費為目的而交易使用商品或服務所發生之
    法律關係。另使用商品或接受服務者，將其購得之商品或服務再使用於營利之用
    途即非屬消費者。而消費者保護法係處理消費者與企業經營者，因消費關係所生
    之爭執之法律，此從該法第一條明定：「為消費者權益，促進國民消費生活安全
    ，提高國民生活品質，制定本法」可得而知。職此足見若非因消費關係所引起之
    法律關係，自無適用消費者保護法之餘地。本案係就被上訴人於本行所設定之最
    高限額抵押權擔保範圍發生爭議，而本行係以「上訴人所有之不動產應擔保其應
    負之保證責任」為系爭最高限額抵押權擔保範圍，足見二造係以成立保證關係為
    目的非以消費為目的而設定最高限額抵押權，亦即非屬消費關係，與消費者保護
    法慨無干涉，被上訴人所據以引用消費者保護法第十一條等定型化契約規定，顯
    然無法律上理由。
  (三)經查有關最高限額抵押權之擔保範圍，司法院曾以73.5.11（73）廳民一字第0三
    六六號函復台高院之解釋，司法院之研究結果為：
  (1)關於最高限額抵押權擔保範圍，抵押權設定契約書有約定，土地登記簿未登記者
    ，訂約時已發生及將來發生之債權，在約定限額範圍內，均為抵押權效力所及。
  (2)抵押權設定契約書無約定最高限額抵押權擔保範圍者，其擔保對象，僅為將來應
    發生之債權（參照最高法院62年台上字第776號判例），故：借款及清償日期
    均在抵押權存續期間前之債權，非最高限額抵押權效力所及。借款日期在抵押
    權存續期間前，清償日期在抵押權存續期間內之債權，為最高限額抵押權效力所
    及。借款日期在抵押權存續期間內，清償日期在抵押權存續期間屆滿後之債權
    ，亦為最高限額抵押權效力所及。是故本案系爭債務乃被上訴人於八十三年十月
    一日為訴外人張志憲之借款擔任連帶保證責任，其連帶保證責任業已於其時發生
    。而張志憲之借款期限於九十八年十月一日時屆滿，然本案最高限額抵押權於八
    十四年六月二十七日所設定，存續期間三十年，至一一四年六月二十七日止。而
    張志憲於八十七年四月一日起即滯欠本息。本行依約得主張全部到期，並對借款
    人及連帶保證人全體進行求償程序。基此，本案業已符合前揭司法院之函示第(二)
    之2項所示之情形，本行與被上訴人之最高限額抵押權，其所擔保之範圍當然包
    括本案系爭張志憲之借款。原審法院未查及此，即徒以使被上訴人承受額外之負
    擔、本行獲得額外之保障為由，判決本行敗訴。原審之判決未依司法院所為之解
    釋，且並未說明被上訴人何有「額外之負擔」及本行何處有「額外之保障」，原
    審之判決顯然違背現存有效之解釋，其判決違背法令，應予以廢棄。（最高法院
    71年台上1455號判例）。
  (四)又本案原審庭訊中，已傳訊代書施小惠證明所代為辦理本案設定最高限額抵押權
    時，並未逾越被上訴人之授權。故原審判決亦認本案最高限額抵押權之登記係合
    法有效。
三、證據：援用第一審所提證據。
乙、被上訴人方面：
一、聲明：求為判決：(一)上訴駁回。(二)訴訟費用由上訴人負擔。
二、陳述：除與原判決記載相同者，茲引用之外，補稱：
  (一)上訴意旨無非以『本案原審於判決書中於其判決理由中，其第三項之(一)理由內即
    已說明：「故債權人如以定型化契約約定抵押權所擔保債權之範圍及於債務人將
    來或現在所發生之一切債務，如係爭抵押權所擔保債務係基於特定業務而發生，
    應可認為債權人與債務人間係就特定債務之清償訂立抵押權契約，其效力優於債
    權人片面製定之定型化契約一般條款。」此即已承認，上訴人於設定係爭最高限
    額抵押權之附件「其他約定事項」，其條款之效力應「優於債權人片面制定之定
    型化契約一般條款」。則因該「其他約定事項」第一條即已約定，本件所設定之
    最高限額抵押權，其擔保範圍包括對貴行過去、現在及將來所負之．．．借款、
    ．．．保証等以及其他一切債務，本項約定條款本行於原審歷次庭訊及答辯狀等
    ，均一再強調並舉證就該約定條款確已符合最高法院及學者間對最高限額抵押權
    ，其擔保範圍之解釋。然原審於判決理由第三項之(二)理由內，卻以「倘認此項約
    款，可及於上訴人與張志憲八十三年十月一日已發生之債務，無異使提供抵押物
    之被上訴人」『承受額外之負擔』，並使上訴人可就上開已有連帶債務人及擔保
    品之借款債權，『獲得額外之保障』．．．．．．，基於有償契約風險分配及平
    等互惠原則，尚不及於上開借款債權。」，據以判決本行敗訴。原審既先予以承
    認本行之「其他約定事項」效力，則對被上訴人張志憲於抵押權設定前所發生之
    債權，應包括於係爭最高限額抵押權擔保範圍內。既然如此，原審又何以，以「
    使提供抵押物之被上訴人『承受額外之擔保』」、使上訴人『獲得額外之保障』
    等原因，認該約定條款無效。原審判決理由矛盾，依民事訴訟法第四六九條第六
    款規定，其判決當然違背法令，應予以廢棄。』為由，指摘原判決不當云云，然
    查：
  (1)被上訴人提供抵押物係就鈞溢公司與上訴間之「借貸債權為擔保」，是其所擔保
    之效力僅及於鈞溢公司與上訴間所生之一切債權而已，此外揆之証人施小惠於八
    十九年三月廿八日原審出庭作証時亦明白指稱：「．．．．．．當時有講要擔保
    那筆債務」足証被上訴人提供抵押物純係擔保鈞溢公司向上訴人公司借款之用。
    原審以基於有償契約風險分配及平等互惠原則認為該抵押權尚不及於張志憲與上
    訴人間之借款債權，自屬正論，誠值喝采！
  (2)上訴意旨無限上崗的指稱「被上訴人於民國八十四年六月廿日所提供之抵押物給
    漢遠公司（後更名為鈞溢公司）作為該公司與上訴人間往來債務之擔保並為該公
    司之連帶保証人。其抵押權所擔保之效力顯然包含張志憲個人於八十三年十月一
    日向上訴人公司所為債貸之債權在內云云，然查，八十四年六月廿日當時張志憲
    繳息正常且該筆借款張志憲亦另提供陳雪芳名下之公寓為擔保。並設定抵押權予
    上訴人公司」在卷。
  (3)第查，被上訴人與銀行根本無簽訂所謂的其他約定事項，此揆諸上訴人所提供之
    印章，與被上訴人所簽立之票據副擔保貸款借據上之印章完全不同，足証該章非
    被上訴人所蓋也非被上訴人之印鑑章，要無疑義。另代書既作証証明「當時有講
    要擔保那筆債務」，則被上訴人焉有可能再去擔保其他債務呢？據上足証，「其
    他約定事項上之印章」純係代書秉承上訴人銀行慣例「越權」所為者，尤其明顯
    。此揆之証人施小惠於八十七年三月廿八日所為之証言更明。
  (二)綜上所述，本件甲○○於八十四年六月廿七日提供土地為漢遠（均溢）公司作保
    時，其擔保範圍絕未包含前開保証張志憲之保証債務。且無何証據資料顯示有此
    約定，代書所為為越權代理，無效。按本件上訴人必舉設定抵押權時之「其他約
    定事項」所定，查該約定係一定型化契約，依消保法第十二條第一項，違反誠信
    原則，且對消費者顯失公平者，無效。本件前開抵押權設定契約之內容，依証人
    施小惠所述，其係秉承銀行之慣例而為者，據上足証該契約當事人意見表示並無
    合致的情形，不言可喻。再者就「其他約定事項」部分，施小惠表示交付証件時
    根本沒有見過被上訴人，從而可知該其他約定事項根本無從交付予被上訴人，更
    遑論有經過被上訴人審閱過，是依消費者保護法第十二條第一項之規定，系爭其
    他約定事項部分既未經被上訴人審閱，且其意思又顯不一致，是該契約應認為顯
    然無效，不言可喻。上訴意旨不依法舉証，兩造間就「其他約定事項」有無意思
    表思合致之情形？竟執前詞，指摘原審法決不當，核其上訴顯無理由，應予駁回
    。
  (三)原審卷第八十三頁至第八十五頁上甲○○的簽名與章不爭執；設定抵押申請書與
    約定書內甲○○之印章非其本人所有，是代書施小惠私自去刻的，代書亦未拿設
    定資料給被上訴人看。
三、證據：援用第一審所提證據。
     理      由
一、被上訴人主張：(一)被上訴人於八十四年六月二十七日與上訴人訂立最高限額額抵
    押契約，約定被上訴人提供坐落台中縣大雅鄉○○段五六一地號土地，設定以二
    千零四十萬元為限額之最高限額抵押權，其合意之擔保範圍，僅及於上訴人對均
    溢公司現在已發生及將來可能發生之借款債權，因均溢公司與上訴人已無債權債
    務關係存在，被上訴人亦不負連帶債務；(二)原審卷第八十三頁至第八十五頁上甲
    ○○的簽名與章不爭執，惟設定抵押申請書與約定書內甲○○之印章非伊本人所
    有，是代書施小惠私自去刻的，代書亦未拿設定資料給被上訴人看等語；上訴人
    則以：(一)系爭抵押權所擔保者除上訴人對均溢公司之借款債權外，尚包括上訴人
    對被上訴人之其他債權，因被上訴人擔任訴外人張志憲八十三年十月一日向上訴
    人借款之連帶保證人，上訴人對張志憲既有上開債權存在，本件抵押債權尚屬存
    在；(二)兩造係成立保證關係為目的，非以消費為目的而設定最高限額抵押權，亦
    即非屬消費關係，與消費者保護法概無干涉，被上訴人所據以引用消費者保護法
    第十一條等定型化契約規定，顯然無法律上理由；(三)本案原審庭訊中，已傳訊代
    書施小惠證明所代為辦理本案設定最高限額抵押權時，並未逾越被上訴人之授權
    等語置辯，則本件應審者為就兩造系爭抵押權所擔保債權之範圍為何，經查：
  (一)本件上訴人於八十四年六月二十七日與均溢公司訂立「票據副擔保貸款借據」，
    由均溢公司覓妥訴外人陳雪芳、張志憲、陳世明、陳景祥、林永能及被上訴人等
    人擔任連帶保證人，另由被上訴人提供其所有之系爭土地設定本件最高限額抵押
    權，此為兩造所不爭執，並有被上訴人提出之土地登記簿謄本、票據副擔保貸款
    借據、抵押權設定契約書各乙紙可按。又上訴人另於八十三年十月一日與張志憲
    訂立「長期擔保放款」契約，除由訴外人陳雪芳及被上訴人擔任連帶保證人外，
    並由債務人或第三人提供不動產以供擔保，上開借款至兩造八十四年六月二十七
    日訂立本件最高限額抵押契約時並無違約情事，此為兩造所不爭執，並有放款借
    據乙紙在卷為憑。又兩造八十四年六月二十九日所定抵押權設定契約書附件之「
    其他約定事項」第一點載明：「立抵押權設定契約書人（擔保物提供人）所提供
    之本抵押物之擔保範圍包括債務人、擔保物提供人對抵押權人臺中區中小企業銀
    行（以下簡稱貴行、包括總分支機構）為擔保對  貴行過去（包括原臺中區合會
    儲蓄股份有限公司）、現在及將來所負之合會金、借款、票據、保證、損害賠償
    等以及其他一切債務，即在本抵押權設定契約書所定債權本金最高限額以內之清
    償及其利息、遲延利息、違約金、執行抵押權費用、以及因債務不履行而發生之
    全部損害賠償」等情，有約定書附卷（見原審卷第一0二頁）可查。
  (二)按所謂最高限額之抵押契約，係指所有人提供抵押物，與債權人訂立在一定金額
    之限度內，擔保現在已發生及將來可能發生之債權之抵押權設定契約而言。此種
    抵押權所擔保之債權，除訂約時已發生之債權外，即將來發生之債權，在約定限
    額之範圍內，亦為抵押權效力所及。雖抵押權存續期間內已發生之債權，因清償
    或其他事由而減少或消滅，原訂立之抵押契約依然有效，嗣後在存續期間內陸續
    發生之債權，債權人仍得對抵押物行使權利（最高法院六十六年度台上字第一0
    九七號判例參照），又「其他約定事項」乃金融機構於設定最高限額抵押權時，
    因就債務人及擔保物提供人與銀行間權利義務詳予規定應注意事項，該「其他約
    定事項」於地政機關辦理土地登記時，其依法令應行登記之事項，因內容過於冗
    長，登記簿所列各欄篇幅不能容納記載，可以附件記載，作為登記簿之一部分（
    最高法院七十四年度第十四次民事庭會議決定參照）。因此，「其他約定事項」
    之內容既經雙方合意並簽章其上作為抵押權設定契約書之一部分，且經登記於土
    地及建物登記簿謄本，依土地法第四十三條規定即有絕對之效力，抵押人及抵押
    權人應受該抵押權設定契約書及「其他約定事項」所載條款之拘束，查本件抵押
    權設定契約書內「聲請登記以外約定事項」約定：「3.如其他約定事項」，而該
    「其他約定事項」第一點載明：「立抵押權設定契約書人（擔保物提供人）所提
    供之本抵押物之擔保範圍包括債務人、擔保物提供人對抵押權人臺中區中小企業
    銀行（以下簡稱貴行、包括總分支機構）為擔保對  貴行過去（包括原臺中區合
    會儲蓄股份有限公司）、現在及將來所負之合會金、借款、票據、保證、損害賠
    償等以及其他一切債務，即在本抵押權設定契約書所定債權本金最高限額以內之
    清償及其利息、遲延利息、違約金、執行抵押權費用、以及因債務不履行而發生
    之全部損害賠償」等情，有為抵押權設定契約書、約定書附卷可查（見原審卷第
    九七至一0二頁），是該附件記載之約定書，自屬登記簿之一部分，則被上訴人
    於八十三年十月一日為訴外人張志憲之借款擔任連帶保證責任，其連帶保證責任
    業已於其時發生，而張志憲之借款期限於九十八年十月一日時屆滿，本件系爭最
    高限額抵押權於八十四年六月二十七日所設定，存續期間三十年，至一一四年六
    月二十七日止，而張志憲於八十七年四月一日起即滯欠本息，上訴人依約得主張
    全部到期，並對借款人及連帶保證人全體進行求償程序，自難認定本件抵押債權
    已不存在。
  (三)按消費者保護法第一條規定：「為消費者權益，促進國民消費生活安全，提高國
    民生活品質，制定本法」，而所謂消費者，指以消費為目的而為交易，使用商品
    或接受服務者而言，消費者保護法第二條第一款訂有明文。銀行與連帶保證人間
    所訂定之保證契約，乃保證人擔保借款人對銀行債務之清償責任，銀行對保證人
    並不負任何義務，保證人亦無從因保證契約自銀行獲取報償，其性質上屬單務，
    無償契約，並非屬消費之法律關係，保證人亦非消費者，自無消費者保護法之適
    用（最高法院八十八年度台上字第二O五三號判決參照）。又所謂定型化契約應
    受衡平原則限制，係指締約之一方之契約條款已預先擬定，他方僅能依該條款訂
    立契約，否則，即受不締約之不利益，此際，始應適用衡平原則之法理，以排除
    不公平之「單方利益條款」，蓋此情形，倘貫徹「締約自由原則」將使居於經濟
    上弱者之一方，無締約之可能，而忍受不締約之不利益，故縱他方接受該條款而
    締約，該條款亦應認違反衡平原則而無效，以符平等互惠原則。雖保證人通常係
    礙於職務從屬或情誼原因，而由借款人覓為其與銀行間債務之連帶保證人，惟就
    保證契約之法律關係而言，保證人既係擔保他人間之債務清償責任，並非經濟上
    之弱者，且未自保證契約獲取任何利益，如認保證契約有違民法保護保證人之任
    意規定，自可不訂定保證契約，並不會因未成為保證人而生不利益，或經濟生活
    受制於銀行不得不為保證人之情形。從而，保證人如已同意該條款，而訂定保證
    契約，該條款依民法第七百五十五條之規定，又屬當事人得依特約排除之任意規
    定，除另有其他無效之原因外，保證人即不得主張該條為無效。基上說明，被上
    訴人主張對於本件最高限額抵押權所擔保之範圍，認本件抵押權設定契約所附『
    其他約定事項』第一條之記載有違消費者保護法、公平交易法及民法等規定云云
    ，於法無據。
  (四)次按契約是否符合誠信原則，應視其是否違背任意法規之基本規範意義，或其對
    相對人權利之限制、自己義務之減輕及是否危害契約之主要目的而判斷之，查本
    件上訴人於八十四年六月二十七日與均溢公司訂立「票據副擔保貸款借據」，由
    均溢公司覓妥訴外人陳雪芳、張志憲、陳世明、陳景祥、林永能及被上訴人等人
    擔任連帶保證人，另由被上訴人提供其所有之系爭土地設定本件最高限額抵押權
    ，此為兩造所不爭執，並有被上訴人提出之土地登記簿謄本、票據副擔保貸款借
    據、抵押權設定契約書各乙紙可按。又上訴人另於八十三年十月一日與張志憲訂
    立「長期擔保放款」契約，除由訴外人陳雪芳及被上訴人擔任連帶保證人外，並
    由債務人或第三人提供不動產以供擔保，上開借款至兩造八十四年六月二十七日
    訂立本件最高限額抵押契約時並無違約情事，此為兩造所不爭執，並有放款借據
    乙紙在卷為憑。而兩造八十四年六月二十九日所定抵押權設定契約書附件之「其
    他約定事項」第一點載明：「立抵押權設定契約書人（擔保物提供人）所提供之
    本抵押物之擔保範圍包括債務人、擔保物提供人對抵押權人臺中區中小企業銀行
    （以下簡稱貴行、包括總分支機構）為擔保對  貴行過去（包括原臺中區合會儲
    蓄股份有限公司）、現在及將來所負之合會金、借款、票據、保證、損害賠償等
    以及其他一切債務，即在本抵押權設定契約書所定債權本金最高限額以內之清償
    及其利息、遲延利息、違約金、執行抵押權費用、以及因債務不履行而發生之全
    部損害賠償」等情，有約定書附卷可查，是被上訴人確有為均溢公司及張志憲向
    上訴人借款時為連帶保證人，此為被上訴人所不爭執，而所謂連帶保證人，即屬
    民法第二百七十三條所稱之連帶債務人。債權人自得直接對之為履行債務之請求
    ，亦即保証債務之所謂連帶，係指保証人與主債務人負同一債務，對於債權人各
    負全部給付之責任者而言（最高法院七十六年度台上字第二三八一號判決參照）
    ，故被上訴人既為均溢公司及張志憲向上訴人借款時之連帶保證人，與主債務人
    負同一債務，對於債權人各負全部給付之責任，其有爭執者僅上訴人就被上訴人
    連帶保證張志憲借款部分，是否為抵押權效力所及，惟姑不論是否為抵押權效力
    所及，就被上訴人而言，上訴人據以向被上訴人依保證責任之關係請求，均不影
    響其應清償之責任，其所可能發生者，僅被上訴人之其他債權人因是否優先受償
    而受影響，是本件抵押權設定契約書並未違背任意法規之基本規範意義，亦無對
    被上訴人之權利加以限制而又減輕上訴人自己之義務，且尚無危害契約之主要目
    的，故難認為不符合誠信原則。
  (五)至於被上訴人主張：被上訴人與銀行根本無簽訂所謂的其他約定事項，此揆諸上
    訴人所提供之印章，與被上訴人所簽立之票據副擔保貸款借據上之印章完全不同
    ，足証該章非被上訴人所蓋也非被上訴人之印鑑章云云，惟查：抵押權設定登記
    時，登記義務人應提出登記義務人之印鑑證明，土地登記規則第四十條第一項訂
    有明文，本件附卷之抵押權設定契約書所蓋被上訴人之印文為印鑑，而被上訴人
    於「其他約定事項」所蓋之印章，與抵押權設定契約書所蓋被上訴人之印文相同，
    被上訴人否認其真正，應非可採，至於「票據副擔保貸款借據」所蓋之印章，為
    其至上訴人銀行為保證時所用之印章，其上有被上訴人之印章簽名，而其簽名及
    印章與被上訴人所不爭執之借據上所為之印章簽名相符，其與「其他約定事項」
    所蓋之印章不相符，乃上訴人銀行並未要求蓋印鑑章所致，是被上訴人此部份之
    主張亦非可採。
  (六)本案系爭辦理設定抵押登記之代書施小惠證稱：本件抵押權設立登記時被上訴人
    為義務人兼債務人，而其他約定事項，於抵押權設定契約書要蓋章時，給被上訴
    人看，並於當天收回，設定當天有講要擔保哪筆債務等語（見原審卷第一一三頁
    ），則證人施小惠證稱設定當天有講要擔保哪筆債務，而又稱本件抵押權設立登
    記時被上訴人為義務人兼債務人，而其他約定事項，於抵押權設定契約書要蓋章
    時，給被上訴人看，並於當天收回，從而被上訴人對兩造八十四年六月二十九日
    所定抵押權設定契約書附件之「其他約定事項」第一點載明：「立抵押權設定契
    約書人（擔保物提供人）所提供之本抵押物之擔保範圍包括債務人、擔保物提供
    人對抵押權人臺中區中小企業銀行（以下簡稱貴行、包括總分支機構）為擔保對
    貴行過去（包括原臺中區合會儲蓄股份有限公司）、現在及將來所負之合會金
    、借款、票據、保證、損害賠償等以及其他一切債務，即在本抵押權設定契約書
    所定債權本金最高限額以內之清償及其利息、遲延利息、違約金、執行抵押權費
    用、以及因債務不履行而發生之全部損害賠償」等情，應知之甚明，是被上訴人
    稱其非設定抵押登記之債務人一節，不足採信，原審據以駁回其此部份之請求，
    於法有據，被上訴人對此並未上訴而告確定，附此說明。
二、按最高額抵押與一般抵押不同，最高額抵押係就將來應發生之債權所設定之抵押
    權，其債權在結算前並不確定（最高法院六十二年台上字第七七六號判例參照）
    ，查本件最高限額押權設定之存續期間至一一四年六月廿七日止，有土地登記謄
    本可查，則本件抵押權之設定其結算期尚未屆至，依前開說明，其債權額尚未確
    定，從而被上訴人請求確認上訴人與被上訴人間就坐落抵押權擔保之債權不存在
    ，為無理由，原審未查，予以准許，尚有違誤，上訴人之上訴為有理由，原判決
    應廢棄改判，並駁回被上訴人之請求。
三、本件事證已臻明確，兩造其餘主張及舉證，與判決結果不生影響，不另論述，附
    此敘明。
據上論結：本件上訴為有理由，依民事訴訟法第四百五十條、第七十八條，判決如主
文。
中      華      民      國     九十      年      四       月    十七    日
~B1民事第二庭審判長法  官  黃永泉
~B2                法  官  朱  樑
~B3                法  官  林松虎
右為正本係照原本作成。
如對本判決上訴，須於收受判決送達後二十日內向本院提出上訴書狀，其未表明上訴
理由者，應於提出上訴後二十日內向本院提出上訴理由書（須按他造人數附具繕本）
，並繳納送達用雙掛號郵票拾份（每份參拾肆元）。
上訴時應提出委任律師或具有律師資格之人之委任狀；委任有律師資格者，另應附具
律師及格證書及釋明委任人與受任人有民事訴訟法第四百六十六條之一第一項但書或
第二項（詳附註）所定關係之釋明文書影本。
~B                書記官  林玉惠
中      華      民      國     九十      年      四       月    十八    日
附註：
民事訴訟法第四百六十六條之一（第一項、第二項）
對於第二審判決上訴，上訴人應委任律師為訴訟代理人。但上訴人或其法定代理人具
有律師資格者，不在此限。
上訴人之配偶、三親等內之血親、二親等內之姻親，或上訴人為法人、中央或地方機
關時，其所屬專任人員具有律師資格並經法院認為適當者，亦得為第三審訴訟代理人
。
                                                                        Ｈ


司法院資訊處製作；財團法人民間司法改革基金會備份。
